---
title: "Medidas Cuantitativas"
author: "Diego Gutierrez Vargas"
date: "2024-11-8"
output:
  word_document: default
  html_document: default
  pdf_document: default
---
#1. Cargar Dataset
Diccionario de Dataset usado (0X.csv):
0: "NORTE 2"
1: "NORTE"
2: "NORESTE"
3: "SURESTE"
4: "CENTRO"

```{r}
#Cargar dataset
dataset = read.csv("00.csv")
head(dataset)
```
Se enceuntra que hay 7 columnas en el dataset. Para hacer un análisis cuantitativo de las variables númericas no categóricas se excluye el tiempo como variable de análisis.
#2.Extraer medidas cuantitativas


##Medidas de tendencia central
```{r}
medidas_tendencia_central<-function(column_dataset){
  media = mean(column_dataset)
  mediana = median(column_dataset)

  #Función de moda
  mode <- function(v) {
    uniqv <- unique(v)
    uniqv[which.max(tabulate(match(v, uniqv)))]
  }
  moda = mode(column_dataset)

  return(c(media, mediana, moda))
}

resultados_tendencia_central <- matrix(nrow = 6, ncol = 3)
for(i in 1:6){
  resultados_tendencia_central[i,]<-medidas_tendencia_central(dataset[,i+1])
}
#Definir nombres de filas y columnas
rownames(resultados_tendencia_central) <- c("NO2", "O3", "PM10", "SO2", "Velocidad Aire", "Dirección Aire")
colnames(resultados_tendencia_central) <- c("Media", "Mediana", "Moda")

resultados_tendencia_central
```
Se puede ver que hay cierta concordancia de media y mediana en los contaminantes NO2,O3,SO2 y en la velocidad del aire.
## Medidas de dispersión
```{r}
medidas_dispersion<-function(column_dataset){
  min = min(column_dataset)
  max = max(column_dataset)
  var = var(column_dataset)
  desvest = sqrt(var)
  return(c(min, max, desvest, var))
}
resultados_medidas_dispersion <- matrix(nrow = 6, ncol = 4)

for(i in 1:6){
  resultados_medidas_dispersion[i, ] <- medidas_dispersion(dataset[, i+1])
}

#Definir nombres de filas y columnas
rownames(resultados_medidas_dispersion) <- c("NO2", "O3", "PM10", "SO2", "Velocidad Aire", "Dirección Aire")
colnames(resultados_medidas_dispersion) <- c("Min", "Max", "Desviación Est.","Varianza")

resultados_medidas_dispersion

```
##Resultados de tendencia central y medidas de dispersión
```{r}
print(cbind(resultados_tendencia_central,resultados_medidas_dispersion))
```

##Tabla de distribución frecuencia
```{r}
titulos <-c("NO2", "O3", "PM10", "SO2", "Velocidad Aire", "Dirección Aire")
for (i in 2:7){
  hist(dataset[,i],breaks = 35, main = titulos[i-1], xlab = titulos[i-1],ylab = "Frecuencia")
}
```
NO2: Asimétrica sesgada a la derecha
O3: Asimétrica sesgada a la derecha
PM10: Asimétrica sesgada a la derecha
SO2:Asimétrica sesgada a la derecha (Una gran concentración de datos en los rangos 0.2 y 0.4)
Velocidad aire: Asimétrica sesgada a la derecha(Hay vientos mayormente entre 4 y 11 kilométros por hora)
Dirección aire: sesgada a la derecha (Se concentra las direcciones entre norte y el este)
#3.Exploración a través de gráficas

```{r}
titulos <- c("NO2", "O3", "PM10", "SO2", "Velocidad Aire", "Dirección Aire")
for (i in 2:7){
  boxplot(dataset[,i], main = titulos[i-1])
}

```
Muchos valores atípicos observados a través de los boxplots, especialmente en la dirección del aire.
##Correlación
```{r}
cor_matrix<-cor(data.frame(dataset[,-1]))
cor_matrix
#checar corr.test() con librería psych para ver sus p valores.
#new=corr.test(dataset[,-1])
#new$ci
```
## Mapa de Calor de Correlación
```{r}
#install.packages("corrplot")
library(reshape2)
library(ggplot2)

heatmap(cor_matrix)
titulos <-c("NO2", "O3", "PM10", "SO2", "Velocidad Aire", "Dirección Aire")
data_melt<-melt(round(cor_matrix,3))

ggp <- ggplot(data_melt, aes(Var1,Var2, fill=value)) +geom_tile()+geom_text(aes(Var2,Var1,label = value),color = 'white',size = 4)
ggp                                                               # Print heatmap
```
#Ejemplo comprobar si hay correlación significativa entre variables

```{r}
alpha = 0.01
correlation<-cor.test(corr_dataframe[,1], corr_dataframe[,2], method = "pearson", alternative = "two.sided", conf.level = 1-alpha)
cat("Para las variables",colnames(corr_dataframe)[1:2],"\n")
cat("Valor p:", correlation$p.value, "\n")
cat("Conclusión:", ifelse(correlation$p.value < alpha, "Existe una correlación significativa", "No existe una correlación significativa"))
```

